臺灣高等法院民事裁定
109年度消債抗字第15號
再抗告人    羅艾嘉  
代理人      曾鈞玫律師 (法扶律師)
上列再抗告人因消費者債務清理條例更生事件，對於中華民國10
9年11月4日臺灣新竹地方法院109年度消債抗字第11號裁定提起
再抗告，本院裁定如下：
    主  文
再抗告駁回。
再抗告費用由再抗告人負擔。
    理  由
一、按對於抗告法院之裁定，僅得以其適用法規顯有錯誤為理由
    ，向直接上級法院再為抗告，消費者債務清理條例（下稱消
    債條例）第11條第5項定有明文。又所謂適用法規顯有錯誤
    ，係指原裁定就其取捨證據所確定之事實適用法規顯有錯誤
    以及確定判決消極的不適用法規，顯然影響裁判之情形，不
    包括漏未斟酌證據、調查證據欠周及認定事實錯誤之情形在
    內（最高法院63年台上字第880號、80年台上字第1326號判
    例意旨參照）。
二、本件再抗告人因消債條例更生事件，不服原法院第一審不准
    許其更生之109年度消債更字第14號裁定而提起抗告，經原
    裁定駁回其抗告後，提起再抗告意旨略以：伊僅高中肄業，
    為中低收入戶家庭，因前夫即未成年子女之父無穩定工作而
    以伊名義購買汽車、辦現金卡，現受債務所苦，實難期待未
    成年子女之父給付扶養費，伊努力從事居家清潔之鐘點工，
    收入從每月新臺幣（下同）1萬8,000元提高至2萬3,000元，
    已與基本工資2萬3,800元相近，扣除每月必要生活費用1萬7
    ,648元，仍不足清償金融機構提出每期3,637元、資產管理
    公司每期3,500元，合計7,135元之償還方案，又須獨自扶養
    一名未成年子女，設想未來必需花費等開銷，此方案實屬過
    苛。原裁定未以伊實際收入而逕依基本工資認定伊之收入為
    2萬3,800元，並空言要求伊努力工作還債、撙節開支，令伊
    無奈，且原裁定認定之債權金額21萬1,387元僅為本金，如
    加計債權人陳報之利息共計為54萬4,840元，伊所欠金額不
    低，如銀行未提出合理還款方案，伊未透過更生程序，以其
    經濟能力難以清償債務，原裁定要求伊承擔超過其負荷能力
    之還款金額，顯然違反消債條例第3條規定意旨，適用法規
    顯有錯誤，爰依法提起再抗告，請求廢棄原裁定，准予再抗
    告人開始更生程序等語。
三、經查，原審審酌再抗告人年為41歲，正值壯年，距法定退休
    年齡尚有24年，其自陳每月約有2萬3,000元之收入（見原法
    院更字卷第47頁），又據其主張每月生活支出為17,648元，
    並說明其女有學費優惠及領有健保補助，女兒父親偶爾會給
    予2,000元作為扶養費等語（見原法院調解卷第9頁），認定
    再抗告人每月可支配金額尚餘5,352元，若再抗告人能更勉
    勵工作、撙節開支，應足以支付金融機構於前置調解時提出
    分12期、年息百分之10，每期清償3,637元之方案，亦應足
    以支付合作金庫資產商業管理股份有限公司(下簡稱資產公
    司)提出分60期、每期清償3,500元之還款方案，應無不能清
    償債務或有不能清償債務之虞之情事，與消債條例第3條規
    定不符，而駁回其抗告。再抗告意旨並未具體陳明原裁定認
    定再抗告人收入數額有何適用法規顯有錯誤之情事，僅就原
    裁定認定事實之職權行使為指摘，其再抗告難認為合法。至
    於再抗告意旨另稱債權人陳報之債權額21萬1,387元僅為債
    務本金，加計利息則高達54萬4,840元，如不予更生，難以
    清償，原裁定顯違消債條例第3條規定云云，惟最大債權銀
    行及資產公司已提出有如前述之分期清償方案，而原裁定審
    酌再抗告人如依前置調解之協商方案應無不能清償債務或有
    不能清償債務之虞情事，亦係以上述清償方案為準，並非按
    原債權內容，則再抗告意旨執此指摘原裁定適用法規顯有錯
    誤，自非可取，併此敘明。
四、綜上所述，再抗告意旨僅係就原裁定認定事實、取捨證據當
    否之職權行使予以指摘，惟就原裁定有何適用法規顯有錯誤
    以及消極的不適用法規，顯然影響裁判之情形，並未具體陳
    明，難認已表明原裁定有何適用法規顯有錯誤之情，再抗告
    意旨指摘原裁定不當，求予廢棄，自屬不合法，應予駁回。
五、據上論結，本件再抗告為不合法，爰裁定如主文。
中　　華　　民　　國　　110 　年　　2 　　月　　20　　日
                  民事第二十二庭
                      審判長法  官  張靜女
                            法  官  葉珊谷
                            法  官  范明達
正本係照原本作成。
不得抗告。
中　　華　　民　　國　　110 　年　　2 　　月　　20　　日
  　　　　　　　　　　　　　書記官  余姿慧